【裁判字號】    91,訴,475
【裁判日期】    920328
【裁判案由】    強盜等
【裁判全文】
臺灣高雄地方法院刑事判決                          九十一年度訴字第四七五號
    公  訴  人  臺灣高雄地方法院檢察署檢察官
    被      告  乙○○
    指定辯護人  本院公設辯護人  甲○○
右列被告因強盜案件，經檢察官提起公訴（九十年度偵字第一一三八八號），本院判
決如左：
    主  文
乙○○無罪。
    理  由
一、公訴意旨略以：被告乙○○係潘明志之胞弟，其二人共同意圖為自己不法之所有
    ，於民國九十年四月十日二十二時三十分許，共乘一輛未懸掛車牌之三洋喜美白
    色自小客車，並各自攜帶一支其所有客觀上足以對人之生命身體產生危害之凶器
    西瓜刀，至高雄縣旗山鎮台一八四號線道二十五公里處，見該處停放一輛由丙○
    ○駕駛、內乘林玲君之車號七Ｍ─一九九九號自小客車，乙○○及潘明志即下車
    ，先後分持石塊敲破該車右前座及左前座車窗之玻璃，並分持西瓜刀抵住林玲君
    及丙○○之頸部，潘明志且向丙○○威嚇稱：搶劫、不要動、把錢及行動電話拿
    出來等語，以此強暴方法，致使丙○○心生畏懼不能抗拒，而強取丙○○新台幣
    一萬元、美金二百元、摩托羅拉ＬＦ二０００型序號000000000000
    000號行動電話一支、國民身分證、健保卡各一枚、郵局提款卡一張、汽車鑰
    匙一支等財物，乙○○另向林玲君威嚇稱：將財物及行動電話交出來等語，惟因
    林玲君並未攜帶致未得逞，乙○○心有未甘，又強行取走丙○○置於車後行李箱
    內之伸縮警棍一支，得手後，乙○○及潘明志即共駛原車逃逸，嗣經警由上開丙
    ○○之行動電話通聯資料，查獲該支手機曾於九十年四月二十二日及二十三日，
    共有三次使用泛亞電信0000000000號撥打至中華電信0000000
    00號之紀錄，而循線在乙○○及潘明志之自宅即高雄縣鳳山市○○○路五七四
    巷十七之一號二樓，將乙○○拘捕到案，至潘明志則仍在逃。因認被告係犯刑法
    第三百三十條第一項、第二項、第三百二十一條第一項第三款之攜帶凶器犯強盜
    既遂及未遂罪嫌云云。
二、按犯罪事實應依證據認定之，無證據不得推定其犯罪事實；不能證明被告犯罪者
    ，應諭知無罪之判決，刑事訴訟法第一百五十四條、第三百零一條第一項分別定
    有明文。又犯罪事實應依證據認定之，無證據不得推定其犯罪事實，刑事訴訟法
    第一百五十四條亦定有明文。再所謂證據，須適於為被告犯罪事實之證明者，始
    得採為斷罪資料，如未能發現相當證據，或證據不足以證明，自不能以推測或擬
    制之方法，以為裁判基礎，最高法院五十三年台上字第二七五○號及四十年台上
    字第八十六號判例足資參照。而告訴人之告訴，係以使被告受刑事訴追為目的，
    是其陳述是否與事實相符，仍應調查其他證據以資審認（最高法院五十二年台上
    字第一三００號判例參照）。且認定犯罪事實所憑之證據，雖不以直接證據為限
    ，間接證據亦包括在內，然而無論直接證據或間接證據，其為訴訟上之證明，須
    於通常一般之人均不致有所懷疑，而得確信其為真實之程度者，始得據為有罪之
    認定，倘其證明尚未達到此一程度，而有合理之懷疑存在而無從使事實審法院得
    有罪之確信時，即應由法院為諭知被告無罪之判決（最高法院七十六年台上字第
    四九八六號判例參照）。
三、公訴人認被告乙○○涉有上開犯行，無非係以：被害人丙○○於警訊中指認被告
    乙○○本人及案外人潘明志之口卡片後，明確指稱：乙○○及潘明志二人就是持
    兩把西瓜刀強盜我財物之人沒有錯，因為乙○○及潘明志二人強盜時臉部只穿戴
    絲襪而已，所以很好認，我一眼便可以當場指認等語綦詳，另被害人林玲君雖未
    明確指認被告乙○○及潘明志二人即係強盜財物之人，惟亦證述確於右揭時、地
    ，遭到二名歹徒持西瓜刀抵住丙○○脖子強盜財物，只因伊有近視未戴眼鏡，未
    看清歹徒特徵等語明確，參以，被告於警訊及偵查中亦供述於九十年四、五月間
    ，在家裡有看見潘明志使用摩托羅拉手機等語，復有泛亞電信客戶基本資料、警
    方查證報告、潘明志住宅現場圖、查詢行動電話用戶基本資料傳真申請單、ＣＤ
    Ｒ通聯資料、現場及被害人丙○○車損照片七禎在卷可稽，資為論據。惟訊據被
    告乙○○堅決否認有強盜之犯行，辯稱：伊於九十年四月十日案發當晚在高雄縣
    鳳山市○○○○街廿九號瑞榮冷凍工程行工作，晚上十點多才下班，伊並未強盜
    丙○○之財物，而上開手機是潘明志的朋友給其兄潘明志，伊並未使用等語。
四、經查：
    (一)被害人丙○○於九十年四月十日二十二時三十分許遭強劫財物有ＭＯＴＯＲＯ
      ＬＡ牌ＬＦ二０００型之行動電話一支，該行動電話之機體序號係00000
      0000000000號，業經被害人指訴明確，該行動電話嗣於九十年四月
      二十二日十五時四十六分二十六秒起至同年五月五日，插入案外人潘明志所申
      請通信門號0000000000號晶片撥打使用，惟並未有被告之通信門號
      0000000000號使用上開行動電話機體之紀錄等情，有卷附泛亞電信
      客戶基本資料、查詢行動電話用戶基本資料傳真申請單、ＣＤＲ通聯資料各一
      紙可資為憑，堪認被害人之行動電話於上開期間係由潘明志所使用，佐以警方
      於九十年六月六日至被告潘明佳及潘明志之家中搜索，並未扣得該行動電話，
      準此，並查無被告曾持有乃至使用該被害人遭強劫行動電話之事證。
    (二)被害人丙○○就其被強劫之經過，於九十年四月十日二十三時五十分許，詎案
      發後約一小時二十分左右，向高雄縣警察局旗山分局建國派出所報案時，指稱
      盜匪皆頭戴絲襪，其中乙名理平頭，身高約一七０公分左右，穿著不詳，操台
      語，他們得手後駕駛乙部三陽喜美１６００ｃ．ｃ．未縣掛車牌之白色自小客
      車往一八四棧道逃逸，另乙名歹徒特徵不詳等語，足認被害人丙○○於案發當
      時並未看清楚二名歹徒其中乙名之面貌及身材特徵；是其於九十年六月六日二
      十三時零分許，在高雄縣警察局旗山分局刑事組，指認被告乙○○本人及案外
      人潘明志之口卡片，陳稱被告乙○○及潘明志二人就是持兩把西瓜刀強盜其財
      物之人，因為潘明志及潘明佳二人強盜時臉部只穿載絲襪而已，所以很好認等
      語，此一指證是否正確無誤，即非無疑。更何況依被害人丙○○於本院審理中
      所陳，其係看到在駕駛座旁那人臉型，在副駕駛座旁之人有載絲襪，沒有看清
      楚等語，其既未清楚記憶站在副駕駛座旁歹徒之特徵，則其指認在警局之被告
      乙○○即在其駕駛座右手邊即副駕駛座之歹徒，即無法排除其係處在「一對一
      指證」之強烈暗示性下，引導其形塑自我記憶，而為錯誤指認之可能；參以被
      告身高約一百六十公分，與被害人所稱其中一名歹徒身材特徵為一百七十公分
      乙節亦不相符；另被害人林玲君於警訊時證稱因未載眼鏡，未看清楚歹徒特徵
      等語。從而，在查無其他積極事證相佐下，自難僅憑被害人丙○○單一且有瑕
      疵之指認，即作為認定被告有罪之依據。
    (三)又經警於被害人丙○○所駕駛車號七Ｍ─一九九九號自小客車右側後門（編號
      Ａ）及右側前門（編號Ｂ）採獲血跡，經與被害人血液送驗結果，編號Ａ血跡
      與編號Ｂ血跡ＤＮＡ之ＳＴＲ型別相同，可排除來自被害人丙○○之可能，此
      有內政部警政署刑事警察局九十年五月三日（九十）刑醫字第五一二九號鑑驗
      書乙紙在卷可參；而經本院將採集被告乙○○及潘明志唾液之紙片各乙紙，送
      請內政部警政署刑事警察局比對，由ＤＮＡ─ＳＴＲ型別檢測結果，可排除編
      號Ａ、Ｂ血跡ＤＮＡ來自潘明志或乙○○，亦有內政部警政署刑事警察局九十
      二年三月三日刑醫字第０九二００三一０五五號函在卷可稽。
    (四)綜上所述，被害人雖於前揭時地遭歹徒強盜，惟被害人指訴被告為強盜之歹徒
      是否確實而非指認錯誤，已有存疑，且客觀事證亦無法證明被告確係強盜被害
      人之歹徒，是本件依卷內所存證據，尚未達通常一般之人均不致有所懷疑，而
      得確信被告確係強盜被害人之歹徒為真實之程度，而有合理之懷疑存在而無從
      使本院得有罪之確信，此外，本院已盡調查之能事亦未發現有積極證據足以證
      明被告確係犯有公訴人所指之罪行，自屬不能證明被告犯罪，應諭知被告無罪
      之判決。
據上論斷，應依刑事訴訟法第三百零一條第一項，判決如主文。
中      華      民      國      九十二      年    三    月    二十八    日
                                  臺灣高雄地方法院刑事庭
                                      法  官  郭  佳  瑛
右正本證明與原本無異。
如不服本判決，應於判決送達後十日內，向本院提起上訴。
                                      書記官  何  瓊  芳
中      華      民      國      九十二      年    四    月      一      日


司法院資訊處製作；財團法人民間司法改革基金會備份。
